最高法院民事判決　　　　　　　　　　 110年度台再字第49號
再 審原 告　謝瓸鋃

　　　　　　謝彰安
　　　　　　謝章㨗
共　　　同
訴訟代理人　沈泰基律師
　　　　　　楊淳淯律師
再 審被 告　黃義彬


上列當事人間請求拆屋還地事件，再審原告對於中華民國110年7
月1日本院判決（110年度台上字第289 號），提起再審之訴，本
院判決如下：
    主  文
再審之訴駁回。
再審訴訟費用由再審原告負擔。
    理  由
一、本件再審原告主張本院110年度台上字第289號部分確定判決
    （下稱原確定判決），關於維持前程序第二審判決駁回其就
    原確定判決附圖所示編號D、E1、E2、E3、F圍牆（下稱系爭
    圍牆）部分之上訴，有民事訴訟法第496條第1項第1 款適用
    法規顯有錯誤之情形，對之提起再審之訴，係以：系爭圍牆
    為附圖所示編號A1、A2、B1、B2未保存登記建物（依序為 2
    層磚造房屋、鐵製遮雨棚，下稱系爭A建物、B遮雨棚）及編
    號C2、C3鐵皮屋之從物。原確定判決將屬於主物部分廢棄發
    回，將屬於從物之系爭圍牆部分駁回上訴確定，消極不適用
    民法第68條主物之處分及於從物之規定，顯然影響判決等語
    ，為其論據。
二、原確定判決以：原審參酌相關事證，綜合研判，本其認事、
    採證之職權行使，並據調查所得之證據資料，合法認定系爭
    圍牆為再審原告共同出資搭建，並無與土地同屬於其被繼承
    人謝文聯所有之情形，因而維持第二審所為再審原告敗訴之
    判決，駁回其此部分第三審之上訴。
三、本院之判斷：
    ㈠按民事訴訟法第496條第1項第1 款所謂適用法規顯有錯誤
      ，係指確定判決所適用之法規，顯然不合於法律規定，或
      與司法院現尚有效之解釋顯然違反，或消極的不適用法規
      ，顯然影響判決者而言。又第二審取捨證據、認定事實及
      解釋契約之職權行使，是否妥適，與第三審判決適用法規
      是否顯有錯誤無關。且第三審為法律審，其所為判決以第
      二審判決所確定之事實為基礎，故上開規定所謂適用法規
      顯有錯誤，對第三審判決言，應以該判決依據第二審判決
      所確定之事實而為之法律上判斷，有適用法規顯有錯誤之
      情形為限。次按所謂從物，係指非主物之成分，常助主物
      之效用，而同屬於一人者，此觀民法第68條第1 項前段之
      規定即明。
    ㈡查原確定判決依據原第二審事實審認定之事實，以系爭圍
      牆為再審原告共同出資搭建，並無與土地同屬於謝文聯所
      有情形，與民法第425條之第1項規定之要件不合；又再審
      原告謝章㨗就系爭A建物、B遮雨棚之應有部分1/3 ，前經
      拍賣程序由再審被告前手陳松棟取得，陳松棟再於106 年
      12月6日出售予再審被告，故系爭圍牆與系爭A建物、B 遮
      雨棚之所有權人已非同屬一人。則再審被告訴請再審原告
      拆除系爭圍牆，自無不合，因而維持第二審所為再審原告
      敗訴之判決，駁回其此部分第三審之上訴。經核並無不合
      ，且原確定判決既已認系爭圍牆與系爭A建物、B遮雨棚之
      所有權非同屬一人，即不該當於民法第68條從物之規定，
      難認有消極不適用上開法規之顯有錯誤情形。
    ㈢再審論旨，指摘原確定判決適用法規顯有錯誤，求予廢棄
      ，非有理由。
四、據上論結，本件再審之訴為無理由。依民事訴訟法第78條，
    判決如主文。
中    華    民    國   110    年    11    月    24    日
                      最高法院民事第六庭
                          審判長法官  魏  大  喨  
                                法官  李  寶  堂  
                                法官  李  文  賢  
                                法官  林  玉  珮  
                                法官  邱  瑞  祥  
本件正本證明與原本無異
                                      書  記  官
中    華    民    國   110    年    11    月    30    日